【裁判字號】    99,勞訴,7
【裁判日期】    990507
【裁判案由】    給付資遣費
【裁判全文】
臺灣新竹地方法院民事判決               99年度勞訴字第7號
原      告  丙○○
被      告  新苗汽車企業股份有限公司
法定代理人  乙○○
訴訟代理人  丁○○
            甲○○
上列當事人間請求給付資遣費事件，本院於中華民國99年4月26
日言詞辯論終結，判決如下：
    主  文
原告之訴及假執行之聲請均駁回。
訴訟費用由原告負擔。
    事實及理由
一程序事項：
  按因訴之變更、追加或提起反訴，致其訴之全部或一部，不屬
  民事訴訟法第427條第1項及第2項之適用簡易訴訟程序範圍者
  ，除當事人合意繼續適用簡易程序外，法院應以裁定改用通常
  訴訟程序，並由原法官繼續審理，民事訴訟法第435條第1項定
  有明文。查本件原告原起訴請求被告應給付原告新臺幣（下同
  ）415,744元，及自支付命令狀送達之翌日起至清償日止，按
  週年利率百分之5計算之利息，係本為財產權之訴訟，訴訟標
  的金額在50萬元以下，應依民事訴訟法第427條第1項之規定適
  用簡易訴訟程序；惟訴訟進行中，原告擴張請求為被告應給付
  原告615,744 元，及自起訴狀繕本送達被告之翌日起至清償日
  止，按週年利率百分之5 計算之利息等語，原告所為追加部分
  核與民事訴訟法第255條第1項第2、3款之規定相符，應予准許
  ，且因原告之追加，致本件已非屬於民事訴訟法第427條第1項
  及第2項之範圍，本院乃依上開規定，裁定本件改行通常程序
  ，續為審理，合先敘明。
二原告起訴主張：
(一)原告自民國90年11月起，受僱於被告公司，擔任法務經理兼及
  紅地毯銷售換新車主管，詎被告於97年間藉故調派原告至大陸
  地區工作，然原告因家庭因素及個人專長，且對大陸法務民情
  不熟悉，故無法接受；嗣被告竟於98年l月23日晚間由訴外人
  廖長安總經理在其辦公室內以口頭對原告不當解職，要求原告
  即刻遷離辦公室，並交出鑰匙及相關文件，拒絕原告自翌日起
  繼續提供勞務，且自該日起拒絕給付工作報酬，此一措施，實
  影響原告生計頗巨，是原告依勞動基準法第14條之規定請求被
  告給付資遣費及預告工資合計8個月。
(二)又兩造於98年2月20日在新竹縣政府勞工處協調時，原告乃依
  勞動基準法第14條第1項第5、6款之規定表示終止契約，並依
  同法第14條第4項準用第17條之規定，請求被告給付資遣費，
  詎遭被告斷然拒絕；同年5月25日，兩造雖進行第2次、第3次
  之協調，然被告仍拒絕給付資遣費，原告則於同年6月1日，以
  存證信函表明終止勞動契約。
(三)原告請求給付資遣費之計算方式如下：原告自90年11月2日起
  至98年1月31日止，共計任職7年2個月，含預告工資1個月，共
  計可請求給付資達費8個月，又依原告離職前6個月平均工資為
  51,968元，共計可領取415,744元；並加計請求被告給付98年2
  月至同年5月之薪水，合計615,744元。
(四)綜上，爰依勞動基準法之規定提起本件訴訟，並聲明：
1.被告應給付原告615,744元，及自起訴狀繕本送達被告之翌日
  起至清償日止，按週年利率百分之5計算之利息。
2.原告願供膽保，請准宣告假執行。
三被告方面：
(一)被告自97年10、11、12月間曾先後告知原告，因公司業務需要
  ，擬將其調派前往大陸地區作短期支援，惟原告未置可否，亦
  未回應，即擅自於春節過後未前來上班，亦未請假而曠職在外
  。又被告因為惜才，為原告前途計，不忍予以解僱致烙造其職
  場經歷上之污點而未催逼處理，迨98年2月18日下午，原告竟
  來電告知被告公司管理部經理丁○○略以：渠巳另在伸毅汽車
  企業股份有限公司（下稱伸毅公司）找到工作，請被告公司於
  二月底將其在被告公司之勞保停掉等語，故原告已明確表示其
  欲於二月底辭職之意思。為此，被告公司乃接受原告之要求，
  並依示於98年3月2日送件報請停止原告在被告公司之勞工保險
  。
(二)原告所謂被告公司總經理廖長安於98年1月23日晚6時左右在總
  經理廖長安辦公室突然告知原告已遭解僱，立刻交出辦公室鑰
  匙及相關文件，明天起不用來工作，且自該日起，不依勞動契
  約給付工作報酬云云，既非事實，且與下列事證明顯矛盾，自
  不可採信：
1.98年1月23日，正是農曆除夕前之最後一個週末，翌（24）日
  即是星期六及星期日，接著就是農曆過年之春節長假；換言之
  ，自98年1月23日之「明天」即24日起至春節長假屆滿日止，
  本來就不用來工作；廖總經理若真有解僱原告之事，衡情也只
  會說「年假過後不用來工作」，怎可能會叫他本來就「不用來
  工作」的時段還特別要他「不用來工作」呢？豈不多餘且矛盾
  ？
2.原告迄今並無「交出辦公室鑰匙及相關文件」之事實，亦見其
  偽。
3.被告公司早在88年4月12日就已頒布「自88年5月份起薪資發放
  ：財管部及業務部每月10日，零服部及PDI每月13日（每月之
  積效獎金提前與薪資一併發放），例如5月份薪獎於6月10日及
  13 日發放」，「遇星期假日，順延發放」之規定並自5月份起
  實施至今。查原告之98年1月份工作薪資係領取全月份之薪資
  ，並無扣減該月24日至31日薪資之情事，且原告應領之前開各
  項獎金，亦依前開規定如數無缺的分別於98年2月12日及同年3
  月27日撥付原告完竣。又因原告自春節後一直曠職在外，既沒
  有上班，又不知還要不要來上班，致原由公司循例代為支付之
  行動電話費及應由原告攤付之勞健保費等，尚不知要拖到幾時
  ，也不知要扣多少錢，故前開薪資係先按期於98年2月12日撥
  付原告1月份應付薪資及獎金扣除已知應扣之稅費後，將其「
  實際應發金額46,413元」之2萬元及其零頭6,413元，合計26
  ,413元先予撥入原告之薪資帳戶內，再於原告要求被告公司於
  2月底後幫其辦理勞工保險之退保手續，而被告公司並依囑於
  同年3月2日幫其辦妥退保手續後之3月27日予以結帳扣款，然
  後再於同日將其餘款及原告應得之98年2月份「保險獎金」1
  81元，合計13,872元撥入其薪資帳戶之內，有各該撥付款收執
  聯、支出傳票、明細表等可資為證，益見原告所謂被告「自該
  （1月24日）起，不依勞動契約給付報酬」，而有勞基法第14
  條第1項第5款之情事云云，根本不實。
4.至於原告之98年2月份薪資報酬，一因原告不但自同年2月第1
  天起至月底均未前來上班，也未請假，一直曠職在外；甚至早
  在該月第2天即98年2月2日就向新竹縣政府遞送「勞資爭議」
  協調申請書，請求「依勞工資遣規定辦理，核發資遣費」，顯
  見其早已決意辭職他去；即使至98年2月20日，兩造於新竹縣
  政府勞工處協調時，雖被告一再表示目前公司之立場仍希望調
  原告到大陸覆職，另在他目前任內所承辦之業務做妥善處理，
  亦即一再要求原告繼續工作下去之情形下，原告仍然堅持依勞
  動基準法第14條第1項第5、6款規定表示終止勞動契約，並依
  同法第14條第4項準用第17條規定請求資遣費，更足證明原告
  自主性之去意堅定，並非所謂被告公司總經理於98年1月23日
  就告知其已遭解僱，並要他立刻交出辦公室鑰匙及相關文件。
  蓋若非原告自己主動想要辭職他就，則在被告僱主一再要求續
  任下去之情形下欣然答應留下工作都來不及了，怎還會辭意堅
  定的要求支付資遣費。而真正的事實乃是原告早在同年2月2日
  提出勞資協調申請之前就已決定主動辭職另謀他就，故趕在春
  節長假後的第一個上班日，即2月2日提出勞調申請時就已明確
  表明要求給付資遣費，迨同年2月18日下午之前因已覓得伸毅
  公司新職，就在當天下午13點51分30秒，來電被告公司找管理
  部丁○○經理表達其已在伸毅公司找到工作，故請被告公司於
  2 月底將其勞保停掉，再於前揭2月20日勞資協調時堅決表示
  要終止勞動契約之後，然後再於2月23日正式到伸毅汽車公司
  報到上班，足見原告於98年2月份根本未曾到被告公司上班，
  亦無繼續任職之意願，又何來薪資可領？既無薪資可領，而原
  告又從未要求給付薪資，一開始就只要求給付資遣費，又何來
  拒付報酬之可言？
5.又原告指被告「違反勞工法令」云云，並未見其具體列舉被告
  究竟違反何一條款及事實，空言主張，尤屬無據，至於被告公
  司擬將原告調往大陸任職，本係基於公司業務之需要，且並未
  因原告之不願赴任而對其有何處罰或解僱之處分，何來違反勞
  動契約或勞工法令之可言？
(三)綜上，兩造間之僱傭關係，因原告辭職並經被告同意而合意終
  止，且本件係因原告曠職逾時，另尋他就而終止僱傭契約，絕
  非因被告或所屬主管之解僱終止，自無預告工資之給付問題，
  原告空言主張，依法自不足採。
(四)綜上，爰聲明：請求駁回原告之訴。
四本件爭點及本院之判斷：
(一)被告是否於98年1月23日終止兩造間之勞動契約？
1.原告雖主張被告於98年l月23日晚間由當時擔任總經理之訴外
  人廖長安在其辦公室內以口頭對原告不當解職，要求原告即刻
  遷離辦公室，並交出鑰匙及相關文件等語，然為被告所否認，
  經原告請求與原擔任被告公司總經理之廖長安及擔任被告公司
  管理部經理丁○○等人當庭對質，其等證述如下：
(1)證人即原擔任被告公司總經理之廖長安到庭結稱：「（原於相
  對人【即被告，下同】公司擔任何職？）總經理，任職期間到
  98 年3月31日止。（於任職期間聲請人【即原告，下同】曾經
  任職於相對人公司？）對。（聲請人任何職？）法務主管。（
  相對人是否有要派遣聲請人到大陸？）對。（聲請人不同意？
  ）聲請人說如果公司堅持要調他到大陸，他就不做了。（於98
  年1月22日晚上是否有約聲請人到辦公室談有關到大陸工作的
  事情？）確切日期我忘記了，當時快過年，董事長告知我詢問
  聲請人調到大陸的事情，我事前有告知聲請人與家人協調，我
  記得當天傍晚，請聲請人到我辦公室，詢問與家人談論情形，
  聲請人告知我家人不同意他過去，如果公司堅持要調他到大陸
  ，他就不做了。（是否有告訴聲請人叫他不要來上班？）聲請
  人說他不要做了，我請他考慮清楚，公司應該不是永久調離，
  過段時間應該會調回來，但公司要調聲請人到大陸多久，也不
  確定，董事長說要請聲請人到大陸去幫忙，我只告訴聲請人要
  考慮清楚。‧‧‧（是否有告知如果這樣就作到今天？）當時
  公司堅持要調聲請人到大陸，如果聲請人不同意，公司對聲請
  人調大陸，也處理很久，公司一直到3月2日才退聲請人的健保
  。如果公司堅持要調他到大陸，他就不做了。當時就講到這裡
  ，兩人講得不是很舒服，就沒有再講其他的。（如果聲請人繼
  續任職，而他不同意到大陸，要如何處理？）我跟聲請人溝通
  ，我是橋樑，如果公司堅持要他到大陸，他就不做了。‧‧‧
  聲請人打電話給郭董，這我不知道。當時如果我們馬上請他搬
  走，為何到3月才退健保，我聽代理人說是聲請人找到新的工
  作，要公司幫他退保，才退的。‧‧‧（談話當時確實沒有跟
  聲請人說作到今天？）是聲請人說如果堅持要調他到大陸，他
  就作到今天。聲請人把東西搬光，也沒有書面離職，公司也沒
  有開除或遣散。‧‧‧調解過程中，董事長給我指示還是希望
  聲請人到大陸，我告知聲請人過去也有紀錄，有好幾個人在那
  裡，我說公司有需求，就請聲請人過去。1月23日談之前的一
  個月，董事長就要我跟聲請人溝通，因要他與家人協商。董事
  長又問我，處理情形，因為過完年就要派他過去，我就告訴聲
  請人，公司還是要派聲請人過去大陸，聲請人現在處理的情形
  怎麼樣。（當時考慮何時派聲請人到大陸？）沒有確實的時間
  ，只說過完農曆年以後，因為還需要與聲請人溝通。‧‧‧（
  何時打電話到大陸？）‧‧‧應該有一段時間，我們公司董事
  長是姓彭。問郭董不對。‧‧‧（要聲請人到大陸是要以聲請
  人先離職，再去任職？）沒有。就是公司派他到大陸去支援，
  沒有要他離職。」等語（見本院98年11月23日調解程序筆錄）
  。原告所稱證人廖長安前揭所述非事實，伊並沒有說不做等語
  ，然查，證人廖長安已自被告公司離職，其與兩造間並無利害
  關係，且經本院命其具結以擔保其證言之可靠性，衡情證人自
  無干冒偽證罪處罰之風險而為虛偽陳述之必要，此外，亦查無
  證人有任何虛偽陳述之情形，是證人廖長安前揭證言應屬可採
  。準此，由上開證人廖長安證述之被告於98年1月23日前已告
  知原告擬調派其至大陸，當日證人廖長安請原告至辦公室討論
  調派原告至大陸一事，原告表示如果公司堅持要調其至大陸，
  原告即不做，兩人談話至此，因談得不是很愉快，雙方即沒有
  再講其他等情節觀之，尚難認證人有於是日代表被告公司以口
  頭對原告為終止勞動契約之意思表示。
(2)次查，被告公司管理部經理丁○○到庭證述：原告與總經理所
  談論的內容，伊不在場，也不清楚他們談論內容，當天就是要
  放春假前的最後一個上班日，下班時，伊在開車，原告打電話
  給伊，向其抱怨總經理與原告講了一些事情，抱怨內容因為時
  間很久了，伊想不起來，只記得原告在抱怨等情（見本院98年
  10 月26日調解程序筆錄）。是由上開證人丁○○所述，亦難
  認時任被告公司總經理之廖長安有於98年1月23日以口頭向被
  告為終止勞動契約之意思。
2.綜上，證人廖長安、丁○○之前揭證言既均無法證明被告有於
  98年1月23日終止兩造間之勞動契約，原告復就其主張有利於
  己之前揭事實，亦未能舉證以實其說，自難認被告於98年1月
  23日有終止兩造間勞動契約之行為。
(二)原告是否於98年1月23日表示終止兩造間之勞動契約？原告請
  求被告給付98年2月至同年5月之薪資，是否有理由？
1.原告已於98年1月23日表示終止兩造間之勞動契約，茲分述理
  由如下：
(1)查98年1月23日、同年2月2日分別為農曆春假假期開始前之最
  後一天上班日及結束後之第一個上班日，原告與時任被告公司
  總經理廖長安於98年1月23日晚上談完後，即未再至被告公司
  上班，原告並於98年2月2日至新竹縣政府勞工處申請勞資爭議
  協調之事實，為兩造所不爭執，自堪信為真正。
(2)又原告於98年2月18日打電話予被告公司管理部經理丁○○告
  知其已在伸毅公司上班，但因不知做得習不習慣，請被告公司
  將其勞保保留至二月底再行退保，因為二月底放假，故被告公
  司幫原告保留至3月1日，而於3月2日辦理退保之事實，業據被
  告公司管理部經理丁○○到院陳述明確，核與原告所述：伊確
  實於2月18日打電話給丁○○，2月23日到伸毅公司任職是公司
  讓伊先去瞭解，因為車種不同，又是售車，正式任職應該是3
  月初，勞、健保確實在3月2日投保等情大致相符，因此，被告
  公司管理部經理丁○○前揭所述，堪信為真實。
(3)綜上，原告於98年1月23日晚上在證人廖長安辦公室討論被告
  公司擬調派其至大陸一事，原告表示如果公司堅持要調其至大
  陸，原告即不做，兩人談話至此，因談得不是很愉快，雙方即
  沒有再講其他等情，業如前述，嗣兩人談完後，原告即未再至
  被告公司上班，其並於98年2月2日至新竹縣政府勞工處申請勞
  資爭議協調，復於同年18日告知被告公司管理部經理丁○○稱
  其已在伸毅公司上班，且自同年23日起至伸毅公司上班之事實
  ，亦如前述，自堪認原告確於98年1月23日已向時任被告公司
  總理理之證人廖長安為終止其與被告公司間勞動契約之意思表
  示一節，為可採。從而，原告既於98年1月23日表示終止兩造
  間之勞動契約，並自翌日起即未再至被告公司上班，故兩造間
  之勞動契約已因原告終止而自98年1月24日失其效力，應堪認
  定。
2.再者，兩造間之勞動契約因原告終止而自98年1月24日失其效
  力，且原告亦自是日起未再行至被告公司上班，業如前述，因
  此，被告自98年1月24日起即無再行給付原告工作報酬之義務
  ，從而，原告請求被告給付98年2月至同年5月之薪資，即屬無
  據。
(三)被告是否有違反勞動基準法第14條第1 項第5 款、第6 款之情
  事？原告請求被告給付資遣費，是否有理由？
1.按有左列情形之一者，勞工得不經預告終止契約：(一)雇主不依
  勞動契約給付工作報酬，或對於按件計酬之勞工不供給充分之
  工作者；(二)雇主違反勞動契約或勞工法令，致有損害勞工權益
  之虞者，勞動基準法第14條第1項第5款、第6款定有明文。經
  查：
(1)兩造間之勞動契約因原告終止而自98年1月24日失其效力，且
  原告亦自是日起未再行至被告公司上班，業如前述，因此，被
  告自98年1月24日起即無再行給付原告工作報酬之義務，故原
  告以被告積欠其98年2月至同年5月之薪資為由，認被告違反前
  揭勞動基準法第14條第1項第5款之事由，自乏所據。
(2)次查，被告公司固擬調派原告至大陸任職，而委由證人廖長安
  與原告磋商，但廖長安僅止於說服原告之階段，被告公司尚未
  就最後調派之條件及如原告不願就任應如何處理等事項形成最
  後之決定，已據證人廖長安證述在卷，因此，兩造間就調派原
  告至大陸任職一事，既尚在磋商階段，被告公司未就最後調派
  之條件及如原告不願就任應如何處理等事項形成最後之決定，
  且原告復未能舉證證明被告有表明原告不願調派至大陸即解僱
  原告之事實，尚難認被告有違反勞動契約或勞工法令之情事。
(3)綜上，原告主張被告有違反勞動基準法第14條第1項第5款、第
  6 款之情事，尚屬無據。
2.又原告既未能證明被告有違反勞動基準法第14條第1項第5款、
  第6款之情事，其依勞動基準法第14條第4項準用第17條之規定
  ，請求被告給付資遣費，自亦無據。
(四)綜上所述，原告未能證明被告有違反勞動基準法第14條第1項
  第5款、第6款之情事，且兩造間之勞動契約亦因原告終止而自
  98年1月24日失其效力，均如前述，因此，原告請求被告給付
  資遣費415,744元及98年2月至同年5月之薪資，合計615,744元
  ，及自起訴狀繕本送達被告之翌日起至清償日止，按週年利率
  百分之5計算之利息，為無理由，應予駁回。
五原告受敗訴判決，其假執行之聲請即失所依據，應併予駁回。
六因本案事證已臻明確，兩造其餘主張陳述及所提之證據，均毋
  庸再予審酌，附此敘明。
七訴訟費用負擔之依據：民事訴訟法第78條。
中    華    民    國    99    年    5     月    7     日
                  民事第一庭    法  官  謝永昌
以上正本係照原本作成。
如對本判決上訴，須於判決送達後20日內向本院提出上訴狀。
中    華    民    國    99    年    5     月    7     日
                                書記官  張淑芬

司法院資訊處製作；財團法人民間司法改革基金會備份。
